最高法院刑事判決　　　　　　　　　 111年度台上字第1928號
上　訴　人　顏永福（原名郭永福）
 
 
 
選任辯護人　林倩芸律師
　　　　　　許文鐘律師
上列上訴人因偽造文書等罪案件，不服臺灣高等法院臺中分院中
華民國110年12月8 日第二審判決（110年度上訴字第1562號，起
訴案號：臺灣彰化地方檢察署109 年度偵字第7205號），提起上
訴，本院判決如下：
    主  文
上訴駁回。
    理  由
壹、關於原判決事實欄（下稱事實）二之（一）、（二）所載，
    行使偽造私文書部分：
一、按刑事訴訟法第377 條規定，上訴於第三審法院，非以判決
    違背法令為理由，不得為之。是提起第三審上訴，應以原判
    決違背法令為理由，係屬法定要件，且必須依據卷內訴訟資
    料為具體之指摘，並足據以辨認原判決已具備違背法令之形
    式者，始屬相當。本件原審綜合全案證據資料，本於事實審
    法院之推理作用，認定上訴人顏永福（原名郭永福）有如原
    判決事實二之（一）、（二）所載之行使偽造私文書、詐欺
    取財犯行2 次，因而撤銷第一審關於此部分之科刑判決，改
    判仍依想像競合之例，從一重論上訴人以行使偽造私文書 2
    罪，分別量處有期徒刑3月、4月，均諭知易科罰金之折算標
    準，定應執行有期徒刑5 月，並諭知易科罰金之折算標準；
    另維持第一審關於此部分沒收（追徵）之判決，而駁回上訴
    人及檢察官關於沒收部分之第二審上訴。已詳述其憑以認定
    之證據及理由，核其所為之論斷，俱有卷存證據資料可資覆
    按，從形式上觀察，原判決上開部分尚無足以影響其判決結
    果之違背法令情形存在。
二、上訴意旨略以：上訴人持告訴人高佩君申辦之玉山商業銀行
    信用卡（卡號詳卷，下稱玉山信用卡）刷卡購買金飾，與事
    實一所載，伊因告訴人母親生病之事求神問卜，使告訴人交
    付金錢、金飾之行為，均係基於男女朋友間金錢互相流用之
    單一意思，多次、反覆所為，在刑法上應評價為實質上一罪
    。且告訴人係向上訴人稱：「刷卡加油那就算了！是必要支
    出…你玩得太兇（按打電動），節制一點…」、「為的就是
    擔心你爆卡，真的要用的時候不能用，…我真的沒有停卡，
    是你刷爆…」等語，有2人於民國109年1月3日、14日之對話
    紀錄可稽，足見告訴人僅限制上訴人使用玉山信用卡之刷卡
    金額及用途，避免伊將卡刷爆，並無終止授權之意，原審就
    此對上訴人有利之證據，未說明不予採納之理由，有判決不
    備理由之違法等語。
三、惟證人之證言，何者可採，屬事實審法院自由心證之職權，
    其證據取捨，如不違背經驗法則或論理法則，即不能指為違
    法。而採信同一證人之部分證言時，當然排除其他有歧異部
    分之證言，此為法院取捨證據法理上之當然結果，縱未於判
    決理由內說明捨棄其他部分證言，而僅說明採用某部分證言
    之理由，於判決本旨亦無影響，此與判決不備理由尚有未合
    。又接續犯之判斷依據係若數行為於同時同地或密切接近之
    時地實施，侵害同一之法益，各行為之獨立性極為薄弱，依
    一般社會健全觀念，在時間差距上，難以強行分開，在刑法
    評價上，以視為數個舉動之接續施行，合為包括之一行為予
    以評價，較為合理者，方得論為包括一罪之接續犯。原判決
    依憑上訴人之部分供述、告訴人之證述，佐以2 人於通訊軟
    體之對話譯文，認定上訴人有其事實二之（一）、（二）所
    載，明知告訴人於108 年12月20日已終止伊使用玉山信用卡
    之授權，仍於109年1月10日、13日，未經告訴人同意，在雲
    林縣斗六市太平路之中和銀樓，先後持上開信用卡，在信用
    卡簽單上偽造「高佩君」之簽名後，交付予銀樓人員而行使
    之，以此方式詐取價值新臺幣（下同）2萬元、3萬元金飾之
    行使偽造私文書、詐欺取財犯行2 次。並說明：上訴人於警
    詢時已自承這2 筆消費，刷卡時都沒有經過告訴人同意等語
    （見偵卷第14頁），且依2人於108年12月20日、28日及 109
    年1月3日、8 日之通訊軟體對話譯文內容，告訴人於已經向
    上訴人告知「…放在你那邊的玉山信用卡和台新信用卡，你
    都不要再刷，會爆掉」、「你還是先不要用卡加油…」等語
    （見偵卷第66、102頁）。若非告訴人確於108年12月20日終
    止授權，上訴人何以連刷卡加油，亦須事先徵得告訴人同意
    ？上訴人執2 人通訊軟體之部分對話譯文，主張告訴人並無
    終止授權之意，自無可採。已就上訴人所辯何以不可採，依
    據卷內資料詳加指駁及論述其取捨之理由綦詳。再上訴人所
    使用之玉山信用卡並非對告訴人施用詐術取得，事實二之偽
    簽告訴人信用卡詐取財物犯行，與事實一所載，上訴人以告
    訴人母親生病為由，假藉信仰、宗教之外觀，對告訴人施用
    詐術，致告訴人陷於錯誤交付財物之行為，二者原因、行為
    均不相同，並無接續關係。而事實二之（一）、（二）所示
    上訴人2 次刷卡時間、行為，均明顯可分，原判決就此部分
    論以2 罪，分論併罰，自無違誤。核原判決所為論斷，尚與
    經驗及論理法則無違。上訴意旨並未依據卷內資料具體指摘
    原判決究有如何違背法令之情形，仍執原審不採之辯詞，就
    原審認事用法職權之適法行使，任意指摘，顯與法律所規定
    得為第三審上訴理由之違法情形不相適合。揆諸首揭說明，
    上訴人就其行使偽造私文書罪部分之上訴，為違背法律上之
    程式，應予駁回。至上訴人因犯行使偽造私文書罪名，另想
    像競合犯刑法第339條第1項之詐欺取財罪部分，均經第一、
    二審為有罪之論斷，核屬刑事訴訟法第376條第1項第4 款所
    列不得上訴於第三審法院之罪。而上訴人所犯行使偽造私文
    書罪部分之上訴既不合法律上程式，無從為實體上審判，應
    予駁回，則其所犯與上開重罪具有想像競合犯關係之詐欺取
    財輕罪部分，自亦無從適用審判不可分原則，併為實體上審
    判，亦應從程序上予以駁回。
貳、關於原判決事實一所載詐欺取財部分：
    原判決關於上訴人所犯，如事實一所載之詐欺取財罪部分，
    經第一、二審均判處有罪，係屬刑事訴訟法第376條第1項第
    4 款所列不得上訴於第三審法院之案件。上訴意旨雖稱告訴
    人交付現金、金飾等財物、交付玉山銀行信用卡予上訴人，
    均係基於男女朋友間金錢互相流用之單一意思而為，上訴人
    所犯事實一、二之行為，應有審判不可分原則之適用，得一
    併上訴等語。惟事實一、二並無接續犯之實質上一罪關係，
    已如前述，且上訴人自始否認犯罪，從未主張上開犯行有裁
    判上一罪關係，於上訴本院始行主張本案事實一、二有裁判
    上一罪關係，自無可採。上訴人就此部分提起第三審上訴，
    非法律上所許可，其對於事實一所載詐欺取財部分之上訴為
    不合法，亦應併予駁回。
據上論結，應依刑事訴訟法第395 條前段，判決如主文。
中    華    民    國   111    年    5     月    5     日
                  刑事第四庭審判長法  官  林  立  華  
                                  法  官  謝  靜  恒  
                                  法  官  林  瑞  斌  
                                  法  官  李  麗  珠  
                                  法  官  王  敏  慧  
本件正本證明與原本無異
                                  書記官
中    華    民    國   111    年    5     月    9     日